臺灣臺南地方法院民事判決　九十年度重訴字第二七五號
　　原　　　告　　丙○○
　　訴訟代理人　　乙○○○
　　被　　　告　　甲○○
右被告因過失傷害案件，原告提起侵權行為損害賠償刑事附帶民事訴訟，經本院交通
庭裁定移送（八十九年度交易字第五二六號），本院判決如左：
原告之訴駁回。
訴訟費用由原告負擔。
甲、原告方面：
一、聲明：求為判決：被告應給付原告新台幣　(下同)八百二十萬元，及自附帶民事
　　起訴狀繕本送達之翌日起至清償日止，按週年利率百分之五計算之利息。
二、陳述：
(一)原告丙○○於民國八十九年五月二十二日十九時四十分許，駕駛車號ＮＺＺ─七
　　一一號機車，沿台南縣新營市○○路高架橋由西往東方向行駛，途經該橋斜坡處
　　時，被告甲○○駕駛車號ＮＶＸ─八八六號機車，應注意能注意而不注意，由後
　　追撞，造成原告顏面受損及頭部重創，導致中風左癱及大便失禁和說話口語不清
　　。被告過失傷害案件，亦經鈞院八十九年度交易字第五二六號刑事案件，判處有
　　期徒刑三月確定在案。
(二)原告雖於八十六年間罹患中風，經一年復健，雖無法痊癒，但還不致影響工作及
　　生活，故可於八十七年度參選里長選舉。惟因本件車禍再度引起中風，導致雙下
　　肢無力、輕癱創，經復健已確定無法復原，完全喪失工作能力，且日常生活起居
　　無法自理，需他人照料，原告依民法第一百八十四條第一項前段、第一百九十三
　　條第一項、第一百九十五條第一項前段規定，請求損害賠償八百二十萬元，計算
　　方式為：
　　(1)看護費用部分三百六十萬元：
　　原告係民國三十九年五月十九日生，本件車禍於八十九年五月二十日發生時滿五
　　十歲，依歷年簡易生命表男性平均命尚餘二十六年，看護費用依法定最低工資每
　　月一萬五千八百四十元計算為四百九十四萬二千零八十元　　(15840*12月*26年
　　=0000000) 。從而原告之妻乙○○○辭職照料原告，曾范秋月之月薪為二萬一千
　　元，每月看護費用以二萬元計算，請求十五年之看護費用為三百六十萬元
　　(20000*12月*15年=0000000) 。
　　(2)喪失工作能力部分三百二十九萬四千元：
　　原告業屬無一定雇主機械工，月薪為一萬八千三百元，原告至六十五歲，尚可工
　　作十五年，是工作損失為三百二十九萬四千元 (18300*12月*15年=0000000) 。
　　(3)精神慰藉金一百萬元。
　　原告受被告嚴重之傷害，所受之痛苦，無法以筆墨形容，且被告不知悔改，請求
　　一百萬元之慰藉金。
　　(4)右揭看護費用、工作損失、精神慰藉金合計原告本得請求九百二十三萬六千零
　　　八十元 (0000000+0000000+0000000=0000000)，原告僅訴請賠償八百二十萬元
　　　。
(三)本件車禍固經鈞院刑事庭認原告有過失傷害判處拘役二十九日確定，惟該刑事判
　　決所調查之證據，非當然有拘束民事判決之效力，且依台灣省車輛行車事故覆議
　　委員會意見書認原告於本件車禍並無肇事原因。再被告要求原告賠償醫療費用及
　　工作損失　(民法第三百三十四條之抵銷規定)，依機車強制險規定，所有的醫療
　　費用都可由強制險支付　(最高二十萬元)，被告醫療費用並未超過該規定，不能
　　抵銷，致於被告非健保局醫療費用，不在抵銷範圍內。關於被告工作損失，提不
　　出公正有力之證據，亦不足為憑。
三、證據：提出行政院衛生署新營醫院診斷證明書、台南縣鹽水鎮第十六屆岸內里長
　　選舉候選人登記調查表、在職證明、中華民國身心障礙手冊、台灣地區光復後歷
　　年簡易生命平均餘命表、乙○○○健保證明書各一紙，並聲請調閱六順內科診所
　　及財團法人台灣基督長老教會新樓醫院麻豆分院原告就診病歷暨聲請就原告中風
　　原因由本院指定鑑機構鑑定。
乙、被告方面：
一、聲明：求為判決：如主文所示。
二、陳述：
(一)按刑事訴訟所調查之證據及判決所認定之事，非當然有拘束民事判決之效力。本
    件車禍固經刑事庭判處被告有期徒刑三月確定，惟被告否認有過失傷害之犯行。
    案發當時原告曾罹中風，領有殘障所冊，不宜駕駛重型機車，猶駕駛機車，沿台
    南縣新營市○○路高架橋由西往東方向行駛，途經該橋斜坡處時，除於夜間行車
    未開啟車燈外，又本應注意該路段不能迴轉，且應讓直行車先行，乃竟未打方向
    燈貿然左轉，原告突如其來之舉動，根本無法預期，致左後方同向駕駛機車之被
    告一時閃避不及發生擦撞，被告對車禍之發生應無責任可言。雖台灣省台南區行
    車事故鑑定委員會及台灣省車輛行車事故覆議鑑定委員會鑑定意見認被告有肇事
    原因，應無可採。
(二)又損害賠償之債，以有損害之發生及有責任原因之事，並二者之間，有相當因果
    關係成立要件。故原告所主張損害賠償之債，如不合於此成立要件者，即難謂有
    損害賠償請求權存在，最高法院四十八年度台上字第四八一號判例參照。原告縱
    因本件車禍受有頭部外傷、鼻樑裂傷、合併中風發作等之傷害，惟原告於八十六
    年間即因中風領有殘障手冊，是關於原告所受之合併中風發作部分，即與本件車
    禍無因果關係，則看護費用、喪失工作能力部分所生之花費，對被告自難謂有損
    害賠償請求權存在。縱令被告應負，則原告就看護費用之計算及年限、喪失工作
    能力之程度均未舉證。
(三)再慰藉金之賠償須以人格權受侵害，使精神上受有痛苦為必要，其核給之標準固
　　與財產上之損害之計算不同，然非不可斟酌雙方身分、資力與加害程度及其他各
　　種情形，核定相當之數額，最高法院五十一年台上字第二二三號著有判例。本件
　　車禍縱認被告肇事因素，亦係因過失而發生，而觀原告傷勢係頭部外傷、鼻樑裂
　　傷、合併中風發作，其因本件傷害所受傷勢非鉅，今業已痊癒。又被告亦因車禍
　　受有傷害，現年二十五歲，並無財產，尚待業家中，資力非高，原告請求一百萬
　　元慰藉金，顯然過高，不應准許。
(四)損害之發生或擴大，被害人與有過失者，法院得減輕賠償金額，或免除之。民法
    第二百一十七條第一項定有明文，原告在本件車禍之發生，實有過失，且應負主
    要過失責任，法院應減輕被告之賠償金額。且原告因本件車禍，依強制汽車責任
    險領取一百零六萬元之保險金，亦應予扣除。再被告因本件車禍受有頭部外傷之
    傷害，依法提起附帶民事訴訟，請求原告賠償三十萬六千九百五十四元，亦主張
    抵銷。
三、證據：聲請就原告中風原因由本院指定鑑機構鑑定。
丙、本院依職權調閱本院八十九年度交易字第五二六號兩造過失傷害刑事卷及函財政
    部台灣省南區國稅局台南縣分局查兩造資力，並依兩造聲請就原告中風原因函國
    立成功大學醫學附設醫院鑑定。
    理      由
一、本件原告起訴主張：其於八十九年五月二十二日十九時四十分許，駕駛車號ＮＺ
    Ｚ─七一一號機車，沿台南縣新營市○○路高架橋由西往東方向行駛，途經該橋
    斜坡處時，被告甲○○駕駛車號ＮＶＸ─八八六號機車，應注意能注意而不注意
    ，由後追撞，造成頭部外傷及再度引起中風，導致雙下肢無力、輕癱創，經復健
    已確定無法復原，完全喪失工作能力，且日常生活起居無法自理，需他人照料，
    乃依民法第一百八十四條第一項前段、第一百九十三條第一項、第一百九十五條
    第一項前段規定，請求損害賠償看護費用四百九十四萬二千零八十元、減少工作
　　能力之損失三百二十九萬四千元、精神慰藉金一百萬元，合計九百二十三萬六千
　　零八十元，僅請求其中八百二十萬元及自附帶民事起訴狀繕本送達之翌日起至清
　　償日止，按週年利率百分之五計算之利息云云。
二、被告則以：被告固因本件車禍經刑事庭判處有期徒刑三月確定，惟否認有過失傷
    害之犯行。案發時地，原告曾罹中風，領有殘障所冊，不宜駕駛重型機車，猶駕
    駛機車，除於夜間行車未開啟車燈外，又本應注意該路段不能迴轉，且應讓直行
    車先行，竟未打方向燈貿然左轉，原告突如其來之舉動，根本無法預期，致左後
    方同向駕駛機車之被告一時閃避不及發生擦撞。被告對車禍之發生應無責任可言
    。又損害賠償之債，以有損害之發生及有責任原因之事，並二者之間，有相當因
    果關係為成立要件。原告縱因本件車禍受有頭部外傷、鼻樑裂傷、合併中風發作
    等之傷害，惟原告於八十六年間即因中風領有殘障手冊，是關於原告所受之合併
    中風發作部分，即與本件車禍無因果關係，所請看護費用、喪失工作能力部分，
    被告不用負責。再本件車禍縱認被告肇事因素，係因過失而發生，而觀原告傷勢
    係頭部外傷、鼻樑裂傷，所受傷勢非鉅，今業己痊癒。而被告亦因車禍受有傷害
    ，現年二十五歲，並無財產，待業家中，資力非高，原告請求一百萬元慰藉金，
    顯然過高。復原告在本件車禍之發生，應負主要過失責任，法院應減輕被告之賠
    償金額。且原告因本件車禍，已領取強制汽車責任保險金一百零六萬元，亦應予
    扣除。再被告因本件車禍亦受有頭部外傷之傷害，請求原告應賠償三十萬六千九
    百五十四元，亦主張抵銷等語，資為抗辯。
三、原告主張：其於八十九年五月二十二日十九時四十分許，駕駛車號ＮＺＺ─七一
    一號機車，沿台南縣新營市○○路高架橋由西往東方向行駛，途經該橋斜坡處時
    ，被告甲○○駕駛車號ＮＶＸ─八八六號機車，應注意能注意而不注意，由後追
    撞，造成頭部外傷及再度引起中風之傷害。業據原告陳明在卷，並提出行政院衛
    生署新營醫院診斷證明書一紙為證。被告上揭過失傷害刑事部分復經台灣台南地
    方法院檢察署檢察官偵查終結提起公訴，嗣本院於九十年二月二十二日以八十九
    年度交易字第五二六號，判處被告有期徒刑三月，如易科罰金，以三百元折算一
    日，緩刑四年確定之事實，業據本院調閱前開刑事卷件，核實無誤。按汽車在同
    一車道行駛時，除擬超越前車外，後車與前車間應保持隨時可以煞停之距離，又
    車輛行駛時，駕駛人應注意車前狀況，隨時採取必要之安全措施，道路交通安全
    規則第九十四條第一項、第三項分別定有明文。被告駕車自應注意上述道路交通
    安全規定，且依當時路況，又無不能注意之情形，竟疏未注意為之，以致肇事，
    致原告受傷，被告自有過失。本件刑事案件審理時，經送台灣省台南區車輛行車
    事故鑑定委員會及台灣省車輛行車事故覆議委員會鑑定結果，亦認定被告於本件
    車禍之發生有肇事原因，此分別有八十九年九月二十二日南鑑字第八九一一０二
    號及八十九年十二月二十日府覆議字第八九二０四五號鑑定意見書在刑事卷可憑
    。被告疏於注意以致肇事，使人受傷，被告之行為自應認有過失。是原告主張其
    因被告之過失行為而受有傷害等情，即堪信為真實。
四、按因故意或過失，不法侵害他人之權利者，負損害賠償責。再不法侵害他人之身
    體或健康者，對於被害人因此喪失或減少勞動能力或增加生活上之需要時，應負
    損害賠償責任。復不法侵害他人之身體、健康、名譽或自由者，被害人雖非財產
    上之損害，亦得請求賠償相當之金額，民法第一百八十四條第一項前段、第一百
    九十三條第一項、第一百九十五條第一項分別定有明文。被告就本件應負侵權行
    為責任，既如前述，則原告請求被告賠償所受之損害，依法尚非無據。
五、茲就原告請求被告給付之金額是否有當，分別審核如左：
    (1)請求看護費用四百九十四萬二千零八十元及減少工作能力之損失三百二十九萬
      四千元部分：按侵權行為所發生之損害賠償請求權，以有故意或過失不法侵害
      他人之權利為其成立要件，此觀民法第一百八十四條之規定自明。若其行為並
      無故意或過失，或其行為與損害之間無相當因果關係者，均無令負侵權行為損
      害賠償責任之可言。所謂因果關係，係以行為人之行為所造成之客觀存在事實
      ，為觀察之基礎，並就此客觀存在事實，依吾人智識經驗判斷，通常均有發生
      同樣損害結果之可能者，該行為人之行為與損害之間，即有因果關係。本件兩
      造於前揭時地發生車禍，致原告頭部外傷及中風發作，固如前述。惟原告所受
      傷勢經本院函國立成功大學醫學院附設醫院鑑定結果以：原告中風發生於車禍
      後住院期間，依中風發生之機轉來，一般是因長期血管硬化所致，而血管硬化
      常見的危險因子如高壓，病患  (指原告)自民國八十六年八月起長期服用降血
      壓藥物，且病患於民國八十六年曾發生中風，這些證據顯示病患為中風之高危
      險群，因此認為病患車禍後發生第二次中風應與車禍無直接關係，但車禍住院
      屬於壓力事件，這可能會誘發中風發生，但其所占比例實在無法確定。致於車
      禍所受傷勢及喪失工作能力之問題，依病歷記載，病患就車禍本身導致臉部撕
      裂傷、雙手擦傷，應不致影響到工作能力，若是就中風造成病患肢體無力，病
      患出院時左側肢體肌力「４+」，可能會影響病患行走及日常生活，並於民國
      八十九年十月鑑定為中度肢體殘障，一般中風後一年症狀才能確定是否固定，
　　　因此病患左側肢體無力應於中風一年再鑑定才能判定症狀是否固定、喪失工作
　　　能力情況及有無復原的可能，至於有無他人看護之必要，得視中風後期滿一年
　　　的鑑定情況而定，並且須考慮病患先前曾中風過，已造成腦部一定程度的受損
　　　等語。有該院九十一年一月二十五日九一成附醫神經字第０一七一號函可稽。
      則原告因本件車禍所受之傷害直接因果關係部分為臉部撕裂傷、雙手擦傷，即
      原告所主張之頭部創傷，而該傷勢應不致影響到工作能力，亦無他人看護之必
　　　要。而中風一般是因長期血管硬化所致，車禍發生之客觀事實，不必定產生中
　　　風之結果，則原告之中風與車禍並無直接因果關係。雖車禍住院屬於壓力事件
　　　，可能會誘發中風發生，但其所占比例實在無法確定，加以原告自八十六年八
　　　月起長期服用降血壓藥物，且病患於八十六年曾發生中風，原屬中風之高危險
　　　群，原告在本件車禍後始發生二次中風，亦不能認定中風與車禍有何關聯性。
      是原告因中風請求被告給付看護費用及減少工作之損失與被告之侵權行為，無
      因果關係，所請即屬無據。
　　(2)請求精神慰藉金一百萬元部分：原告主張其因被告之不法侵害行為，受有頭部
　　　外傷之傷害，業如前述。原告受有精神上之痛苦可認。爰參酌原告所受之傷害
　　　程度及原告是初中畢業，從事車床為他人加工，每月收入約二、三萬元，亦曾
　　　競選過里長，但沒有選上；被告係專科畢業；暨本院函財政部台灣省南區國稅
　　　局台南縣分局於九十年十月二十三日南區國稅南縣資字第九００二四二四三號
　　　函附兩造資力，就兩造身分、地位及原告所受痛苦等一切情狀，認應由被告支
　　　付二萬元之精神慰撫金，始為適當。逾此部份之請求，為無理由，不應准許。
    (3)再侵權行為之損害賠償係在填補被害人之損害。被告抗辯原告因本件車禍致受
      領強制責任險之保險金計一百零六萬元等語。原告就被告前揭主張於言詞辯論
      時不爭執，依民事訴訟法第二百八十條前段視同自認。則原告所受之損害既經
      保險填補，已無損害可言，則被告抗辯原告無損害賠償請求權，依法自無不合
      。
    (4)另被告雖以本件車禍原告亦有過失，法院應減輕被告之賠償金額及被告因本件
      車禍亦受有頭部外傷之傷害，請求原告應賠償三十萬六千九百五十四元，亦主
      張抵銷等語，因與本院上開論斷無涉或無違，不予贅述，併予說明。
六、綜上所述，原告基於侵權行為損害賠償之法律關係，請求被告給付八百二十萬元
    ，及自附帶民事起訴狀繕本送達之翌日起至清償日止，按週年利率百分之五計算
    之利息，為無理由，應予駁回。
七、結論：本件原告之訴為無理由，依民事訴訟法第七十八條，判決如主文。
中　　　華　　　民　　　國　　九十一　　年　　　三　　　月　　　二十　　日
                                臺灣臺南地方法院民事第一庭
~B法　　　官　蘇清水
右為正本係照原本作成
如對本判決上訴，須於判決送達後廿日內向本院提出上訴狀
中　　　華　　　民　　　國　　九十一　　年　　　三　　　月　　　二十　　日
~B法院書記官　陳金堂
